【裁判字號】    95,上訴,3374
【裁判日期】    950929
【裁判案由】    侵占等
【裁判全文】
臺灣高等法院刑事判決                95年度上訴字第3374號
上  訴  人
即  被  告  甲○○
                    3樓
選任辯護人  李平義律師
上列上訴人因侵占等案件，不服臺灣基隆地方法院95年度訴字第
281號，中華民國95年7月31日第一審判決（起訴案號：臺灣基隆
地方法院檢察署94年度偵字第4227號），提起上訴，本院判決如
下：
    主  文
原判決撤銷。
甲○○連續意圖為自己不法之所有，而侵占對於業務上所持有之
物，處有期徒刑柒月，緩刑肆年。
如附表編號一、二、三、五所示出貨簽認單上偽簽之「陳孔明」
署押共貳枚、「黃發妹」署押壹枚、「朱志賢」署押壹枚均沒收
。
    事  實
一、甲○○自民國90年11月14日起，擔任臺台北市○○○路○段
    230號聯運股份有限公司（下稱聯運公司）之業務人員，負
    責公司客戶拜訪、巡貨、送貨及收取貨款等工作，為從事業
    務之人，竟意圖為自己不法之所有，並基於概括犯意，自93
    年11月15日起至94年1月10日止，連續於附表所示之時間、
    地點，利用向客戶送貨之機會，將聯運公司交付其推銷價值
    新台幣（下同）78,380元之貨品，以變易持有為所有之意思
    ，予以侵占入己。甲○○復基於行使偽造私文書之概括犯意
    ，連續在出貨簽認單上客戶簽章欄偽簽客戶「陳孔明」署押
    共2枚、「黃發妹」及「朱志賢」之署押各1枚（詳如附表編
    號1、2、3、5所示），表示確有收到貨物之證明，然後將該
    出貨簽認單交還聯運公司加以行使，足以生損害於陳孔明、
    黃發妹、朱志賢及附表所示行號、聯運公司對貨品銷售之正
    確性。嗣因聯運公司與上開客戶對帳時，察覺有異，始悉上
    情。
二、案經被害人聯運公司訴由臺灣基隆地方法院檢察署檢察官偵
    查起訴，經原審依簡式審判程序審理。
    理  由
一、上揭事實，業據被告甲○○供承不諱，並經告訴代理人乙○
    ○、證人陳孔明、黃發妹指訴綦明，且有聯運公司出貨簽認
    單、新豐麗玉商號出具之證明書、陳孔明出具之證明書、黃
    發妹出具之證明書、業務侵占稽核確認書、魏麗玟簽發之支
    票及退票理由單與證明書在卷可稽。
二、論罪部分：
（一）被告行為後，刑法及刑法施行法、罰金罰鍰提高標準條例
      均經修正，自95年7月1日生效施行，有關本件情形：
    １刑法第56條連續犯及第55條牽連犯之規定均予刪除，連續
      犯及牽連犯之規定經刪除後，數行為將予分論併罰，而數
      罪併罰之結果較論以連續犯、牽連犯等裁判上一罪之情形
      為重。經比較新舊法結果，自以行為時舊法之規定有利於
      被告，自應適用舊法之規定，亦即仍依連續犯、牽連犯之
      規定論處。
    ２刑法第336條第2項法定刑中關於罰金之規定，依刑法施行
      法第1條之1：「中華民國94年1月7日刑法修正施行後，刑
      法分則編所定罰金之貨幣單位為新臺幣」「94年1月7日刑
      法修正時，刑法分則編未修正之條文定有罰金者，自94年
      1月7日刑法修正施行後，就其所定數額提高為30倍。但72
      年6月26日至94年1月7日新增或修正之條文，就其所定數
      額提高為3倍」，亦即由原先以銀元計算，並依罰金罰鍰
      提高標準條例第1條前段提高10倍之規定，修正為依新臺
      幣計算並提高為30倍，是關於法定刑最高罰金部分，修正
      前後規定尚無不同。又修正前刑法第33條第5款原規定：
      「罰金：1元以上」，修正後規定：「罰金：新臺幣1千元
      以上，以百元計算之」，業將科處罰金之最低額提高至新
      臺幣1千元以上，則修正前之規定對於行為人較為有利。
      故本件應適用修正前即行為時舊法之規定。
（二）核被告所為，係犯刑法第216條、第210條行使偽造文書罪
      、修正前（即行為時）刑法第336條第2項業務侵占罪。其
      所犯偽造客戶「陳孔明」、「黃發妹」及「朱志賢」之簽
      名，係屬偽造私文書之部分行為，偽造私文書後復持以行
      使，偽造之低度行為為行使之高度行為所吸收，均不另論
      罪。又其先後多次行使偽造私文書、業務侵占犯行，時間
      緊接，犯罪構成要件相同，顯係基於概括犯意為之，應依
      連續犯之規定論以一罪，並加重其刑。所犯連續行使偽造
      私文書及連續業務侵占罪間，有方法結果之牽連關係，應
      從一重之連續業務侵占罪處斷。
三、原審認被告所犯罪證明確，予以論罪科刑，固非無見。惟查
    ：（一）附表編號2侵占之貨物金額為10,620元，原判決載
    為10,600元，顯屬有誤；編號3之侵占之貨物金額為3,800元
    ，原判決載為38,000元，亦顯有錯誤。（二）被告所犯連續
    行使偽造私文書罪與連續業務侵占罪，二罪間有牽連關係，
    應從一重之連續業務侵占罪論罪。原判決雖於主文諭知被告
    連續業務侵占，但於理由內先說明應從一重之行使偽造私文
    書罪處斷，嗣又記載應從一重之業務侵占罪處斷，前後記載
    顯有矛盾。（三）原判決將被告偽造之署押，依刑法第219
    條之規定宣告沒收，惟於據上論斷欄，漏未引用刑法第219
    條。（四）原判決引用修正前刑法第336條第2項之規定，而
    此條項法定刑中有併科罰金之規定，但原判決卻漏未引用罰
    金罰鍰提高標準條例第1條前段，亦有未合。被告上訴，給
    予自新機會，非無斟酌之餘地，且原判決亦有可議，自應由
    本院予以撤銷改判。
四、爰審酌被告之品行、智識程度，犯罪之方法、侵占之貨品價
    值及犯後坦承犯行，並原審判決後，已與告訴人達成和解，
    賠償全部侵占貨品價值及告訴人本案訴訟支出費用，有和解
    書在卷可稽（見本院卷第22至23頁），並據告訴代理人乙○
    ○陳述綦明等一切情狀，量處如主文所示之刑。又被告前未
    曾故意犯罪受有期徒刑以上刑之宣告，有本院被告全國前案
    紀錄表在卷可憑，於犯後已與告訴人達成和解，並得告訴人
    諒宥，同意給予自新機會，爰予緩刑之宣告，以啟自新。而
    緩刑之宣告，以裁判時之狀態為準，故犯罪在新法施行前，
    於新法施行之後，關於緩刑之宣告，當然適用新法之規定。
    至附表編號1、2、3、5所示出貨簽認單上偽簽之「陳孔明」
    署押共2枚、「黃發妹」、「朱志賢」署押各1枚，不問屬於
    犯人與否，均依刑法第219條之規定宣告沒收。
據上論斷，應依刑事訴訟法第369條第1項前段、第364條、第299
條第1項前段、刑法第2條第1項前段、刑法第第216條、第210條
、第219條、第74條第1項第1款、修正前（即行為時）刑法第56
條、第336條第2項、第55條、罰金罰鍰提高標準條例第1條前段
，判決如主文。
本案經檢察官郭弘佑到庭執行職務。
中    華    民    國    95    年    9     月    29    日
                  刑事第二庭審判長法  官  蔡國在
                                  法  官  江振義
                                  法  官  王詠寰
以上正本證明與原本無異。
如不服本判決，應於收受送達後十日內向本院提出上訴書狀，其
未敘述上訴之理由者並得於提起上訴後十日內向本院補提理由書
（均須按他造當事人之人數附繕本）。
                                  書記官  駱麗君
中    華    民    國    95    年    9     月    29    日
附錄：本案論罪科刑法條全文
刑法第216條
行使第210條至第215條之文書者，依偽造、變造文書或登載不實
事項或使登載不實事項之規定處斷。
刑法第210條
偽造、變造私文書，足以生損害於公眾或他人者，處5年以下有
期徒刑。
刑法第336條
對於公務上或因公益所持有之物，犯前條第1項之罪者，處1年以
上7年以下有期徒刑，得併科5千元以下罰金。
對於業務上所持有之物，犯前條第1項之罪者，處6月以上5年以
下有期徒刑，得併科3千元以下罰金。
前二項之未遂犯罰之。
附  表：
┌──┬─────┬─────┬──────┬───────┐
│編號│冒用客戶名│偽造之時間│ 侵占之貨物 │侵占方式      │
│    │稱        │          │            │              │
├──┼─────┼─────┼──────┼───────┤
│ １ │宏昌商號  │93年11月17│伯朗咖啡15箱│偽簽商號負責人│
│    │          │日        │（價值5,700 │「陳孔明」之簽│
│    │          │          │元）        │名1枚於出貨簽 │
│    │          │          │            │認單上，向聯運│
│    │          │          │            │公司銷帳      │
├──┼─────┼─────┼──────┼───────┤
│ ２ │同上      │93年11月24│藍山咖啡9箱 │同上          │
│    │          │日        │曼特寧咖啡15│              │
│    │          │          │箱          │              │
│    │          │          │（價值10,620│              │
│    │          │          │元）        │              │
├──┼─────┼─────┼──────┼───────┤
│ ３ │鑫發商行  │93年12月17│奧利多1箱   │偽簽商號負責人│
│    │          │日        │伯朗咖啡5箱 │「黃發妹」之簽│
│    │          │          │藍山咖啡3箱 │名1枚於出貨簽 │
│    │          │          │（價值3,800 │認單上，向聯運│
│    │          │          │元）        │公司銷帳      │
├──┼─────┼─────┼──────┼───────┤
│ ４ │新豐麗玉便│93年11月15│伯朗咖啡30箱│當日被告與客戶│
│    │利商店    │日        │藍山咖啡18箱│交易，少下貨物│
│    │          │          │曼特寧咖啡8 │給客戶，並將之│
│    │          │          │箱          │侵占入己      │
│    │          │          │（價值22,08 │              │
│    │          │          │0元）       │              │
│    │          │          │            │              │
├──┼─────┼─────┼──────┼───────┤
│ ５ │同上      │93年11月25│伯朗咖啡15箱│偽簽商號雇員「│
│    │          │日        │藍山咖啡9箱 │朱志賢」之簽名│
│    │          │          │曼特寧咖啡2 │1枚於出貨簽認 │
│    │          │          │箱          │單上，向聯運公│
│    │          │          │（價值10,08 │司銷帳        │
│    │          │          │0元）       │              │
│    │          │          │            │              │
├──┼─────┼─────┼──────┼───────┤
│ ６ │同上      │93年12月2 │曼特寧咖啡有│當日被告與客戶│
│    │          │日        │糖咖啡18箱  │交易，少下貨物│
│    │          │          │曼特寧無糖咖│給客戶，並將之│
│    │          │          │啡9箱       │侵占入己      │
│    │          │          │（價值12,96 │              │
│    │          │          │0元）       │              │
│    │          │          │            │              │
├──┼─────┼─────┼──────┼───────┤
│ ７ │同上      │94年1月10 │價值13,140元│被告未將客戶之│
│    │          │日        │之貨物      │退貨繳回公司，│
│    │          │          │            │致令客戶令其支│
│    │          │          │            │票退票        │
│    │          │          │            │              │
└──┴─────┴─────┴──────┴───────┘


司法院資訊處製作；財團法人民間司法改革基金會備份。
